【裁判字號】    92,簡上,71
【裁判日期】    921111
【裁判案由】    賭博
【裁判全文】
臺灣桃園地方法院刑事判決                          九十二年度簡上字第七一號
    公  訴  人  臺灣桃園地方法院檢察署檢察官
    上  訴  人  乙○○
    選任辯護人  邱清銜律師
右上訴人因賭博案件，不服本院桃園簡易庭九十二年一月十三日九十年度桃簡字第一
五０六號第一審簡易判決（聲請簡易處刑案號：九十年度偵字第一八七六二號），提
起上訴，本院管轄之第二審地方法院合議庭判決如左：
    主  文
原判決撤銷。
乙○○以賭博為常業，處有期徒刑參月，如易科罰金，以參佰元折算壹日。扣案電動
賭博機具「跑馬」壹台（含ＩＣ板壹塊）、筆記本壹本，未扣案電動賭博機具「ＰＫ
台」貳拾台（含ＩＣ板貳拾塊）、「麻將」肆台（含ＩＣ板肆塊），均沒收。
    事  實
一、緣乙○○於民國八十九年七月五日，向丁○○頂讓位於桃園縣八德市○○路二十
    巷二十七弄十八號、二十號之「佳佳電子遊藝場」，並更名為「昌昌電子遊藝場
    」，再以月薪新台幣（下同）二萬六千元之代價，僱請丙○○（由臺灣高等法院
    另案判決無罪確定）在遊藝場內擔任經理工作後，二人即共同基於常業賭博之犯
    意聯絡，自八十九年七月十九日起至同年八月八日止，由乙○○在公眾得出入場
    所之「昌昌電子遊藝場」內擺設電動玩具「跑馬」一台、「ＰＫ台」二十台、麻
    將四台等共二十五台（均含ＩＣ板），由不特定賭客以十比一不等之比例開分後
    隨意下注分數，猜押電動玩具螢幕上以電腦亂數隨機出現之撲克牌組畫面，如出
    現特定之牌組，則依特定比例加分，如未出現特定畫面則減去下注之分數，迨賭
    客把玩完畢，再由丙○○為賭客洗分，視機台上所餘分數，以原開分比例找換賭
    客現金，丙○○並將每日兌換開分情形記載於筆記本內，交由乙○○核帳。乙○○、丙○○二人並均藉此為生，以之為常業。嗣於八十九年十月十二日凌晨零時
    許，為桃園憲兵隊持搜索票前往上址遊藝場內搜索，而在乙○○停放在遊藝場對
    面之紅色機車內，起出乙○○所有供經營上開遊藝場用之筆記本一本，並扣得賭
    博器具電動賭博機具「跑馬」一台（含ＩＣ板一塊），遂發覺上情。
二、案經桃園憲兵隊移送台灣桃園地方法院檢察署檢察官偵查起訴。
    理  由
一、訊據被告乙○○固不否認於上開時間、地點，經營「昌昌電子遊藝場」，並僱用
    丙○○在內工作，嗣於八十九年十月十二日，為桃園憲兵隊查獲扣案電動玩具二
    十五台，並在其騎乘之機車內查扣扣案筆記本之事實，惟否認有何賭博犯行，辯
    稱：伊八十九年七月向丁○○頂下店面，但是是在八十九年十月起才開始做，伊
    做的時候，遊藝場內僅提供兌換二千元以下之獎品，並沒有賭博，筆記本是前任
    老闆留給伊，伊用來參考機台中獎的比例云云。經查：
（一）證人甲○○於偵查中證稱：「（你有無去過「昌昌遊藝場」？）有，那幾家經
      常去，但不知店名，丙○○好像是店經理」、「（扣案筆記本記載你名字很多
      次，１７台四，甲○○Ｂ，何意？）指第七台中四大金剛，在中班之意」、「
      （筆記本中間畫圈，何意？）指當班經理簽名，文係指丙○○，我記得他是晚
      班，『小』指同花順」、「（四大金剛與同花順如何換？）直接換錢」、「（
      倍率如何賠？）四大金剛押滿八十分，乘以五倍，四百分，一分十元，即四千
      元，押一次二分，即二十元」、「（兌換率？）十比一換分數，十元一分，再
      一分十元換回來」、「（認識丙○○？）認識」「（店內機台均賭博？）是」
      、「（店內以換現金經營？）店內洗分換現金經營」等語（八十九年偵字第一
      六００九號第九頁背面、第二十頁正反面），且有筆記本一本（影本見同上卷
      第三十七頁、第三十八頁）、電動賭博機具「跑馬」一台（含ＩＣ板一塊）扣
      案可資佐證。而證人甲○○與被告乙○○、共犯丙○○均無怨隙，倘非證人確
      有在「昌昌電子遊藝場」內向丙○○洗分兌換現金之賭博情事，其並無故意設
      詞誣陷被告之必要。是以證人甲○○前開指述，足堪採信。
（二）證人甲○○雖能依扣案之筆記本記載，指述「昌昌電子遊藝場」內之賭博事實
      ，惟未能指述其具體之犯罪時間，而扣案筆記本雖僅記載二月四日起至三月三
      十日止，及自七月十九日起至八月八日止之兩段營業時間記載，並無年份可供
      查考，然對照被告於另案自承有使用該筆記本後半段等語（本院九十年度易字
      第七五五號卷第四十一頁），及其係在八十九年七月五日頂讓店面開始營業，
      至同年十月被警查獲為止之事實，應足認定被告與丙○○賭博之犯罪時間，係
      自八十九年七月十九日起至同年八月八日止。
（三）被告雖辯稱：伊八十九年七月向丁○○頂下店面，但是是在八十九年十月起才
      開始做，伊做的時候，遊藝場內僅提供兌換二千元以下之獎品，並沒有賭博，
      筆記本是前任老闆留給伊，伊用來參考機台中獎的比例云云。惟查：
    １被告在本院另案審理時證稱：「八十九年七月份頂下來，裡面的機台都是我自
      己買的，從十月份開始營業，八、九月份有斷斷續續的做」等語（本院九十年
      度易字第七五五號卷第四十頁），而扣案筆記本內亦確實有二月四日起至三月
      三十日，及七月十九日、七月二十日、八月一日、八月三日、八月五日、八月
      六日、八月七日及八月八日之營業記載，就七月十九日以後至八月八日之記載
      內容而言，與被告所述相吻合。不僅如此，被告係於八十九年七月五日向丁○○頂讓上開店面，有桃園縣政府九十二年七月十日府建登字第０九二０一五六
      七八０號函暨所附「昌昌電子遊藝場」登記資料原件影本可稽，而被告前手即
      丁○○開設之「佳佳電子遊藝場」甫於頂讓前四天之八十九年七月一日，因涉
      嫌賭博，為警移送偵查，有上開資料桃園縣警察局會簽意見可稽，可見丁○○
      所以出售店面，或畏於刑責，或係以人頭變換門面，或根本無力再予經營，雖
      均不無可能，然非營業場所或機具老舊，需汰舊換新所致，則可斷言；由是可
      知，被告向丁○○頂讓店面後當可持續經營，並無需短暫停業之理。綜上，可
      見被告所辯：伊在八十九年十月份才開始營業云云，為卸責之詞，並不足採。
    ２被告在本院另案審理時，對扣案筆記本之來源證稱：「（筆記本）是店內登記
      每個機台中獎的情形，給每個客人做參考用，後來客人認為寫在白板上，就改
      寫在白板上，本子就不用了，我就順手放在機車內，約案發前一、二天的事，
      （筆記本上記載客人姓名是）避免客人誤會我們造假，才請客人把他們的姓名
      簽在本子上，本子是前任老闆留下來的，我們只使用一部份‧‧‧」等語（本
      院九十年度易字第七五五號卷第四十一頁），可見該筆記本後半段營業記載，
      確實為被告經營「昌昌電子遊藝場」所用。況扣案筆記本係在被告機車內查獲
      ，顯見為被告隨身攜帶之物，益徵被告上開陳述屬實。其此後在本院辯稱：筆
      記本只是伊用來參考云云，應為事後編造之詞，亦不可取。
    ３丙○○雖於警訊及本院另案審理時陳稱：伊係自八十九年十月上旬間受僱於乙○○，店裡只能換菸酒贈品，不能洗分兌現，並沒有賭博云云（八十九年度偵
      字第一六００九號卷第五頁，本院九十年度易字第七五五號卷第十二頁），證
      人甲○○於本院審理中亦翻稱：「『昌昌遊藝場』我有去玩過，沒有換錢，都
      是換洋酒、絨毛玩具，在偵查中是因為我有去『昌昌』附近很多家玩，檢察官
      問我時我弄錯了，也沒有當庭看到丙○○，是我弄錯家了，是『昌昌』隔壁家
      才對」、「（我八十九年七、八月間）有案被警察追捕中，不可能去『昌昌』
      ，我不確定『昌昌』是否有換現金‧‧‧有陳莉花的那一家沒有換現金」云云
      （九十年度易字第七五五號卷第四十四頁、本院九十二年十月二十八日筆錄）
      ，然甲○○在偵查中除指述「昌昌電子遊戲場」確實可以洗分兌現外，並能詳
      細解讀扣案筆記本之記載內容，復指明筆記本內「文」字劃圈者係輪值晚班之
      丙○○無誤等情，已如前述，顯然甲○○對「昌昌電子遊藝場」之營業內容，
      甚為熟稔，應無誤認可言。再斟酌甲○○於本院審理中，先陳稱略以：伊當時
      通緝在案，不可能前往「昌昌電子遊藝場」消費，筆記本之內容係伊依經驗猜
      測云云，隨後又改稱略以：伊偵查中是將「昌昌電子遊藝場」誤認為其同巷隔
      鄰之另一家不明電子遊藝場，該不明電子遊藝場內始有兌換現金之情事，伊八
      十九年七月、八月間有去過該不明電子遊藝場云云，就其在八十九年七、八月
      間是否出入於上開遊戲場附近一節，所述前後顯有不符。足見證人甲○○此後
      所述，係迴護被告之詞，實難憑信。又丙○○供稱其係在八十九年十月上旬，
      始受僱於被告在「昌昌電子遊戲場」內工作云云，與上開筆記本內有「文」字
      畫圈之記載不符，詳如後述，更佐以丙○○本即為店內員工，並因此涉犯賭博
      罪嫌，而經檢察官提起公訴在案，其當時所述，自不無推託之意，應不可採。
      綜上，被告所辯：店內並未賭博云云，亦屬卸責之詞，丙○○、甲○○二人所
      述，亦係迴護之詞，均無可採。
（四）另查，丙○○雖供稱：伊係在八十九年十月上旬，始受僱於乙○○在「昌昌電
      子遊戲場」內工作云云，然上開筆記本內七月十九日、八月三日、八月六日、
      八月七日及八月八日五天，均有「文」字畫圈之記載，對照證人甲○○上開指
      述，可見丙○○早在八十九年七月間，即已在遊藝場內受僱工作；其此部分所
      述，並不可採。
（五）至於丙○○與店內職員陳莉花經檢察官偵查後，以其等與被告共同基於常業賭
      博之犯意聯絡，自八十九年十月上旬某日起至同年十月十二日止，在上處「昌
      昌電子遊藝場」內，以上開擺設電動玩具，由客人把玩後洗分兌換現金之方式
      ，與客人賭博為由，向本院提起公訴，經本院於九十年七月十九日以九十年度
      易字第七五五號判決處丙○○有期徒刑五月，陳莉花有期徒刑三月後，經丙○○二人提起上訴，由臺灣高等法院審理結果，於九十年十二月二十日以九十年
      度上易字第三八五三號判決將原第一審判決撤銷，改判丙○○、陳莉花均無罪
      確定在案，此經本院調取上開卷宗核閱屬實，然細繹上開無罪判決，無非係以
      (1)證人即查獲警員丁國屏證稱：「本件是因同事的朋友在店內服務，擔任開分
      員，說該店內有兌換現金之賭博情事，其等才奉檢察官之指示，前往搜索，案
      發當日，其等在外勘查時，看到店內有客人，但要進入搜索時，客人即順勢離
      開」等語，所證風聞店內有兌換現金之賭博情事部分，僅係傳聞，並無證據能
      力，且並未查獲任何店內客人以供調查，故證人丁國屏所述，尚不足作為被告
      犯罪之證據；(2)甲○○所述有前後不一之瑕疵，且扣案筆記本內記載客人把玩
      之日期為二月四日至二月八日，此期間與起訴書所指丙○○、陳莉花上開犯罪
      期間，並無關連；(3)證人即本件被告乙○○並未指證店內有賭博情事，且扣案
      賭資亦無法認定為賭資等件，為其論據。惟本院並未以丁國屏所述及扣案金錢
      ，作為認定被告犯罪之證據；而本院已於前揭理由中，說明甲○○偵查中之證
      詞何以可採，並依據扣案筆記本內之記載，認定被告之犯罪時間係自八十九年
      七月五日起至同年八月八日止，此期間與上開高等法院無罪判決之認定，並無
      衝突。是故，丙○○、陳莉花二人已經被判無罪一節，並不足執為有利被告之
      認定，併予敘明。
（六）另查，公訴人雖指稱：本件賭博犯行，陳莉花亦屬共犯等語，然陳莉花自警訊
      時起迄本院另案審理時止，始終供稱其係在八十九年十月間，方受僱於被告在
      店內工作云云，而扣案筆記本內亦查無疑似陳莉花之簽名或記錄，故依現有證
      據，僅能認定陳莉花自八十九年十月間，始受僱在「昌昌電子遊藝場」內工作
      。而綜合證人甲○○指述與扣案筆記本所載內容，僅足認定本件犯罪時間，係
      自八十九年七月十九日起至同年八月八日止，已如前述。是故，陳莉花上揭在
      「昌昌電子遊藝場」內擔任開分員之行為，顯與本件犯罪時間，並無關連。況
      且，證人甲○○僅指稱丙○○為其洗分兌換現金，並未指述陳莉花亦有相同之
      賭博行為。至於證人即查獲警員丁國屏證稱有風聞店內為客人洗分兌換現金等
      語，僅係傳聞，並無證據能力，且未查獲任何店內客人以供調查，故證人丁國
      屏所述，並不足作為認定陳莉花犯罪之證據。即陳莉花經公訴人起訴後，亦經
      臺灣高等法院判決無罪確定在案，已如理由前項所述。故公訴人此部分之指訴
      ，尚不可採。
（七）被告開設「昌昌電子遊藝場」，並僱用丙○○在店內以電動賭博機具與客人賭
      博，已如前述，其不惜鉅資，在「昌昌電子遊藝場」內擺設二十餘台電動賭博
      機具，顯有長期經營之意，自係以此為生，賴以為常業。而被告與丙○○就上
      開犯行間有犯意聯絡及行為分擔，為共同正犯一節，並堪認定。
（八）綜上所述，本件事證明確，被告所辯並無可採，其犯行堪予認定，應依法論科
      。
二、查被告乙○○行為後，刑法第四十一條第一項業於九十年一月四日修正，將原犯
    最重本刑為三年以下有期徒刑以下刑之罪，而受六月以下有期徒刑或拘役之宣告
    ，因身體、教育、職業或家庭之關係，執行顯有困難者，得以一元以上三元以下
    折算一日，易科罰金之規定，修正為「犯最重本刑為五年以下有期徒刑以下刑之
    罪，而受六個月以下有期徒刑或拘役之宣告，因身體、教育、職業、家庭之關係
    或其他正當事由，執行顯有困難者，得以一元以上三元以下折算一日，易科罰金
    」，並於九十年一月十日由總統公布施行，於同年一月十二日生效。經依新舊法
    比較結果，對被告並無不同，應依刑法第二條第一項前段規定，適用修正後之法
    律。核被告乙○○所為，係犯刑法第二百六十七條之常業賭博罪。被告與丙○○
    就上開常業賭博犯行間，有犯意聯絡及行為分擔，為共同正犯。原審予以論罪科
    刑，雖非無見，惟認定被告在八十九年八月八日以後至同年十月十二日之間，尚
    有賭博之事實，復未論及丙○○亦屬共犯，且就易科罰金部分漏未比較新舊法規
    定，理由欄並贅引刑法第四十七條規定，均有違誤，被告以伊並未從事賭博云云
    置辯，提起上訴，雖無可採，然原判決既有上開違誤，仍應由本院予以撤銷改判
    。爰審酌被告以經營遊藝場為名，暗營賭博，影響社會善良風氣，其犯罪之動機
    、手段，其犯罪時間甚為短暫，造成之危害較不明顯，及被告犯後在本院審理時
    仍未坦承犯行等一切情狀，量處如主文所示之刑，並諭知易科罰金之折算標準，
    以示懲儆。
三、扣案電動賭博機具「跑馬」一台（含ＩＣ板一塊），未扣案之電動賭博機具「Ｐ
    Ｋ台」二十台（含ＩＣ板二十塊）、「麻將」四台（含ＩＣ板四塊），均係被告
    所有，此經其陳明如前，被告之後在本院審理中翻稱：「部分機台是丁○○的」
    云云，與其向丁○○頂讓「昌昌電子遊藝場」之經營現狀不符，並無可採，上開
    機具且為當場賭博之器具，依刑法第二百六十六條第二項規定沒收。扣案筆記本
    為被告所有供犯罪所用之物，亦如前述，依刑法第三十八條第一項第二款規定沒
    收。至扣案之現金八千七百五十一元部分，係憲兵隊人員於八十九年十月十二日
    搜索時，分別自丙○○、陳莉花身上查扣之物，不僅無從證明為「昌昌電子遊藝
    場」在本件犯罪期間內之犯罪所得，且丙○○、陳莉花並均陳稱：查扣的錢是伊
    等個人財物等語，爰不宣告沒收，併予敘明。
四、簡易處刑意旨另以：被告乙○○與丙○○、陳莉花共同基於常業賭博之犯意聯絡
    ，自八十九年七月間某日起至同年十月十二日止僱用陳莉花，自八十九年八月九
    日起至同年十月十二日止僱用丙○○，在上開「昌昌電子遊藝場」內，以上開電
    動賭博機具及賭博方式，與客人賭博，此部分亦涉有常業賭博犯行等語，雖非無
    見，惟查，陳莉花依現有證據，尚難認定為本件賭博犯罪之共犯，已如理由欄（
    六）所述。又綜合證人甲○○指述與扣案筆記本所載內容，僅足認定被告之犯罪
    時間，係自八十九年七月十九日起至同年八月八日止，此亦如前理由欄（二）所
    述。是公訴人指述被告此部分之賭博犯行，均乏積極證據證明。惟公訴人認被告
    此部分犯罪事實，與前開論罪科刑部分之事實間，有常業犯實質上一罪之關係，
    爰不另為無罪之諭知。
據上論斷，應依刑事訴訟法第四百五十五條之一第三項、第三百六十九條第一項、第
三百六十四條、第二百九十九條第一項前段，刑法第二條第一項前段、第二十八條、
第二百六十七條、修正後第四十一條第一項前段，第二百六十六條第二項、第三十八
條第一項第二款，罰金罰鍰提高標準條例第一條前段、第二條，判決如主文。
本案經檢察官林秀敏到庭執行職務。
中        華       民       國    九十二    年    十一    月    十一    日
                                  臺灣桃園地方法院刑事第八庭
                                      審判長法  官   林恆吉
                                    法  官   劉秀君
                                            法  官   陳彥宏
右正本證明與原本無異。
不得上訴。
                                            書記官   翁其良
中        華       民       國    九十二    年    十一    月    十九    日
論罪法條：刑法第二百六十七條
中華民國刑法第二百六十七條
 (常業賭博罪)
以賭博為常業者，處二年以下有期徒刑，得併科一千元以下罰金。


司法院資訊處製作；財團法人民間司法改革基金會備份。
